臺灣高雄地方法院刑事判決　　　　　　　 96年度訴字第935號
公　訴　人　臺灣高雄地方法院檢察署檢察官
被　　　告　甲○○
上列被告因毒品危害防制條例案件，經檢察官提起公訴（96年度
毒偵字第1470號），嗣因被告於準備程序中，就被訴事實為有罪
之陳述，經詢問檢察官、被告意見後，本院乃裁定改行簡式審判
程序判決如下：
    主  文
本件公訴不受理。
    理  由
一、公訴意旨略以：被告甲○○前因施用毒品案件，經依本院以
    民國89年度毒聲字第8121號裁定送觀察勒戒後，認有繼續施
    用毒品傾向，再經本院以89年度毒聲字第9290號裁定強制戒
    治，嗣經停止戒治程序、撤銷停止戒治程序，於91年10月31
    日執行完畢釋放。詎仍不知悔改，於強制戒治執行完畢釋放
    後5 年內，復基於施用第一級毒品海洛因之犯意，於96年1
    月6 日下午5 時10分許回溯24小時內之某時，在不詳地點，
    施用第一級毒品海洛因，嗣於同日下午4 時50分許，在高雄
    市○○區○○街北端街街口，為警查獲，經採集其尿液送驗
    後，呈嗎啡陽性反應等情。因認被告涉犯毒品危害防制條例
    第10條第1 項之施用第一級毒品罪嫌等語。
二、按已經提起公訴或自訴之案件，在同一法院重行起訴者，應
    諭知不受理之判決，刑事訴訟法第303 條第2 款定有明文。
    又刑事訴訟法第267 條規定，檢察官就犯罪事實一部起訴者
    ，其效力及於全部，係指已起訴之部分及未起訴之部分，均
    構成犯罪，並具有連續犯、牽連犯或想像競合犯等裁判上一
    罪關係，或屬常業犯、接續犯、吸收犯、結合犯、加重結果
    犯等實質上一罪，其一部犯罪事實經起訴者，本於審判不可
    分原則，受訴法院應就構成同一案件之全部犯罪事實予以審
    判而言（最高法院93年度台上字第6182號判決參照）。反面
    言之，倘若其他部分之事實在同一法院重行起訴時，則應依
    刑事訴訟法第303 條第2 款，就後繫屬之案件諭知不受理之
    判決。
三、另刑事法若干犯罪行為態樣，本質上原具有反覆、延續實行
    之特徵，立法時既予特別歸類，定為犯罪構成要件之行為要
    素，則行為人基於概括之犯意，在密切接近之一定時、地持
    續實行之複次行為，倘依社會通念，於客觀上認為符合一個
    反覆、延續性之行為觀念者，於刑法評價上，即應僅成立一
    罪。學理上所稱「集合犯」即屬之（最高法院95年度台上字
    第1079號判決意旨參照）。又並非所有構成要件之行為具有
    反覆實施之特徵，即當然成立集合犯，而得評價為一罪，仍
    須行為人係基於概括之犯意，在密切接近之一定時、地持續
    實行之複次行為，而依社會客觀通念，認為符合一個反覆、
    延續性之行為觀念，在刑法評價上，始得評價為一罪。因此
    ，行為人之數次行為，在主觀上如係分別起意，或客觀上非
    係利用同一機會為之，則因該數次行為間，對於同一社會法
    益，並不具侵害法益同一性，在評價上則應成立數罪。由於
    毒品本具成癮性（毒品危害防制條例第2 條第1 項參照），
    施用用將對中樞神經系統產生抑制作用，一經上癮，即難戒
    斷，在其主觀依賴毒品之心理下，須持續、密接施用毒品以
    解癮，再犯率高，否則難以承受毒癮發作之痛苦，且施用次
    數、重量通常與施用毒品期間成正比，各次施用毒品之間隔
    愈趨密集，是施用毒品行為，本質上具有反覆實施之行為特
    性，依社會通念，客觀上符合一個反覆、延續性之行為觀念
    ，依上開說明，施用毒品應為「集合犯」甚明。
四、再者，被告之自白固不得作為認定犯罪之唯一證據，而須以
    補強證據證明其確與事實相符，然茲所謂之補強證據，並非
    以證明犯罪構成要件之全部事實為必要，倘其得以佐證自白
    之犯罪非屬虛構，能予保障所自白事實之真實性，即已充分
    。又得據以佐證者，雖非直接可以推斷該被告之實施犯罪，
    但以此項證據與被告之自白為綜合判斷，若足以認定犯罪事
    實者，仍不得謂其非屬補強證據（最高法院73年度台上字第
    5638號判例參照） 。
五、查被告自95年11月9 日15時至16時間之某時起至95年11月18
    日採尿時起回訴24小時內某時（不含公權力拘束期間），施
    用第一級毒品海洛因多次之犯行，業據檢察官於96年1 月4
    日以96年度毒聲字第142 號起訴書提起公訴，並於同年2 月
    16日繫屬本院【下稱前案事實】等情，有該起訴書及臺灣高
    等法院被告前案紀錄表可參（詳本院卷第13頁以下）。又被
    告基於施用第一級毒品海洛因之犯意，自95年7 月中旬某日
    起至96年1 月6 日採尿時起回溯24小時內某時止（不含公權
    力拘束期間），在高雄縣仁武鄉某建築工地內等處，以將第
    一級毒品海洛因摻入香菸內，再以火點燃香菸施用之方式，
    平均每星期施用1 至2 次，施用第一級毒品海洛因多次等情
    ，業據被告於本院審理中自白在卷（詳本院卷第31頁倒數第
    8 行以下），並有驗尿報告可參。依被告施用第一級毒品之
    頻率，且參以其施用期間近6 月之久，施用期間曾於95 年8
    月31日、95年11月18日及96年1 月6 日，各被查獲1 次（詳
    本院卷第2 頁、第10頁及第13頁），顯見在毒品難以戒斷之
    下，被告因毒癮難耐，受毒品控制，而多次施用毒品，實非
    悖於常情。是被告前開自白尚非虛構，具有相當真實性，參
    諸前開判例意旨，被告自白核與事實相符，應可採信。從而
    ，揆諸前開說明，被告自95年7 月中旬某日起至96年1 月6
    日採尿時起回溯24小時內某時止（不含公權力拘束期間），
    施用第一級毒品海洛因多次，且屬集合犯之實質上一罪關係
    ，應堪認定。是檢察官就實質上一罪之一部事實（即上開前
    案事實）起訴後，復就本件施用一級毒品海洛因之犯行【即
    本件起訴事實，96年1 月6 日下午5 時10分許回溯24小時內
    某時之施用毒品犯行】，提起公訴，顯就已提起公訴之案件
    ，在同一法院重行起訴，自應為不受理判決之諭知。
據上論結，應依刑事訴訟法第273 條之1 第1 項、第303 條第2
款，判決如主文。
中　　華　　民　　國　　96　　年　　3 　　月　　30　　日
                  刑事第一庭    法　官  方百正
以上正本證明與原本無異。
如不服本判決，應於收受送達後10日內向本院提出上訴書狀。
中　　華　　民　　國　　96　　年　　3 　　月　　30　　日
　　　　　　　　　　　　　      書記官  郭素蓉
